【裁判字號】    92,易,1165
【裁判日期】    920522
【裁判案由】    竊盜
【裁判全文】
臺灣板橋地方法院刑事判決                        九十二年度易字第一一六五號
    公  訴  人  臺灣板橋地方法院檢察署檢察官
    被      告  乙○○
右列被告因竊盜案件，經檢察官提起公訴（九十二年度偵字第二○二五號），本院判
決如左：
    主  文
乙○○無罪。
    理  由
一、公訴意旨略以：被告乙○○（在大陸地區曾使用「梁豔」之名）民國九十二年一
    月十日下午五時二十五分許，在臺北縣蘆洲市○○路五十四號「丙○○○」內，
    趁購物之際，竊取陳列架上之磨刀石二個、單孔插座及三孔插座各一個（合計共
    價值新臺幣《下同》三百四十六元），得手後，藏置於腹部腰際間，嗣未結帳，
    正欲離去時，為店內保安專員甲○○發覺，報警查獲，因認被告乙○○涉犯刑法
    第三百二十條第一項之竊盜罪嫌云云。
二、按公訴人認被告乙○○涉有竊盜罪之犯行，無非以其犯罪事實業據丙○○○保安
    專員甲○○指述：被告當日將上開物品藏置於腹部時，係丙○○○人員透過監視
    器發現，並待被告離開收銀檯後，始由保安專員上前詢問，並於辦公室內，自被
    告身上取出失竊之物品等語甚詳，並有贓物認領保管收據一紙附卷可稽，另以丙○○○為一大型量販商店，若無明確之事證，應不至於攀誣顧客，以減損自己商
    譽之理為其論據。惟訊據被告乙○○堅決否認有竊盜之犯行，辯稱：當時伊在丙○○○內只拿了一包魷魚絲要買，出去前伊又將該魷魚絲放回去，走出店外門口
    時，王雪玉就走過來問伊拿的魷魚絲在哪裡，要伊去店內樓上辦公室談，伊到樓
    上沒多久，店內員工就將上開磨刀石、插座等物拿上來說是伊偷的，但伊當時銀
    行存款有三萬多元，且於進入超市前才剛於隔鄰之安泰銀行提領一千元，伊身上
    的錢足以購買上開磨刀石、插座等物，沒有必要偷取，且上開磨刀石、插座等物
    又長非小，伊如何能放在腰部藏放，之後店內員工要求伊簽切結書，說伊簽了切
    結書就可以離去，還推伊手，伊才簽了切結書，伊並無承認偷竊等語。
三、按犯罪事實應依證據認定之，無證據不得推定其犯罪事實，刑事訴訟法第一百五
    十四條定有明文。而所謂證據，係指足以證明被告確有犯罪行為之積極證據而言
    ，該項證據須適於為被告犯罪之證明者，始得採為斷罪之資料；再告訴人之告訴
    ，係以使被告受刑事訴追為目的，是其陳述是否與事實相符，仍應調查其他證據
    以資審認（參照最高法院六十九年臺上字第四九一三號、五十二年臺上字第一三
    ○○號等判例要旨）。又按認定犯罪事實所憑之證據，必須達於一般人均可得確
    信其為真實之程度，而無合理之懷疑存在時，始得據為被告有罪之認定，倘若犯
    罪事實之證明尚未達此一程度，仍有合理之懷疑存在，則應為被告有利之推定，
    仍不能遽為被告有罪之判斷，此亦為刑事訴訟法第一百五十四條，犯罪事實應依
    證據認定之證據裁判原則，及因保障被告人權，無罪推定原則之所在（參見最高
    法院七十六年度臺上字第四九八六號判例、九十一年度臺上字第三九號刑事判決
    等意旨）。經查：
    (一)證人即被害之丙○○○保安專員甲○○雖於警訊、偵審證稱指述：當天伊在蘆
      洲市三民店內巡店時，發現被告一直在延長線貨架附近徘徊，伊就站在附近角
      落監看，然後就看到被告將一些東西藏放在腰際間，用衣服覆蓋，之後未結帳
      就直接快步走出店外，經伊追出店外將被告攔下，問她有無東西未結帳，請她
      將東西交出來，她本來不承認想要逃走，經伊拉住她並說出她所拿之東西，伊
      才承認，並跟伊到辦公室將所偷物品拿出來，之後她簽下切結書後就要離開，
      因她填寫假資料，伊就報警處理云云（見偵查卷七至九頁、二十八頁、本院九
      十二年五月八日訊問筆錄），惟經本院當庭播放丙○○○提出之監視器錄影帶
      （因係壓縮錄影，另經本院至丙○○○以其監視系統以三秒一格之正常速度播
      放並翻拍錄影）結果，錄影畫面僅錄得被告乙○○於九十二年一月十日下午五
      時二十八分四十三秒離開該店，證人甲○○隨後走出攔下被告交談，之後二人
      即一起返回店內至二樓辦公室等情節，並無錄到被告有竊取上開磨刀石、插座
      等物或自被告身上起獲上開等物之情，且觀諸所錄證人甲○○於店內攔下被告
      交談經過情節畫面所示，亦無證人甲○○上開所指述被告有欲逃走經其拉住之
      情，再依上開畫面所示，亦看不出被告所著衣物之腰際部分有何異樣，此有本
      院九十二年五月二日翻拍記錄、九十二年五月八日訊問筆錄、上開監視器錄影
      帶、翻拍錄影帶各一捲等在卷可稽，可見證人甲○○上開證述情節，與丙○○○監視器錄影情節未盡相符，而其又係被害商店僱用之保安專員，是尚難憑其
      上開證述情節，率認被告犯有本件竊盜罪行。
    (二)次查，被告雖於事後在丙○○○內簽有承認本件竊盜犯行之切結書一紙，惟被
      告於警訊、偵審中均堅決否認有本件竊盜犯行，且衡諸被告係大陸地區人民，
      不熟諳臺灣地區法律，其於突遭商家留置指控涉有竊盜行為，非無因恐遭冤抑
      法辦，為息事脫身之計，而簽立該切結書之可能，至證人甲○○雖指稱被告簽
      立該切結書有填寫假資料之情云云，然觀諸該切結書所示，其簽署「梁豔」之
      名，係其在大陸地區曾用之名，此有被告提出之大陸地區湖南省洪江市常住人
      口登記卡影本一紙附卷可稽，至其書寫之住址僅有門號記載為「三十三號」，
      與其真實門號「三十一號」，僅差隔鄰一號，堪認應係未熟記之誤載，而其填
      寫之聯絡電話號碼則與其警訊筆錄所載無誤，是綜上以觀，要難率認被告有故
      意填寫假資料脫免之嫌。又被告上開所辯：伊當時銀行存款有三萬多元，且於
      進入超市前才剛於隔鄰之安泰銀行提領一千元，伊身上的錢足以購買上開磨刀
      石、插座等物，顯無偷取之必要等語一節，亦有其提出之安泰商業銀行提款之
      客戶交易明細單一紙附卷可稽，並非無據。故依上所述，亦尚難以被告簽有上
      開切結書，即遽認被告確有本件竊盜犯行。
    (三)再證人甲○○雖指證自被告身上起獲上開磨刀石、插座等贓物云云，然觀諸上
      開物品卷附照片所示，不僅不易一併藏置在腰際間，縱將之一併藏置在腰際間
      亦難不為人所發覺，此外參諸上開監視器錄影內容所示，可見當時店內購物顧
      客非少，被告如何能從容躲避他人發覺而將上開物品藏置在腰間，此非一般常
      情可想像，況據證人甲○○上開所述，其既已當場監看並發覺被告將上開物品
      藏置在腰際間，此舉已顯與一般顧客購物情節有異，其何以不予當場揭發，而
      其事後攔下被告處理時，亦未於該店監視器鏡頭下錄影存證，堪見證人甲○○
      上述指證情節亦有諸多疑點，要與常情不合。
    綜上所述，被告被訴竊盜犯行，雖經證人甲○○指證歷歷，被告並簽立有切結書
    一紙，而公訴意旨所謂丙○○○為一大型量販商店，若無明確之事證，應不至於
    攀誣顧客，以減損自己商譽之理之論據亦非完全無見，然依上述理由，證人甲○○之指述亦非無可議之處，且其店內監視器錄影帶亦未錄至有何可資明確佐證被
    告有本件犯行之畫面，而被告上開所辯之情，亦非完全無據，是按首揭說明本件
    被告被訴之犯罪事實，經公訴人之舉證及本院調查證據之結果，尚難確信為真實
    ，而仍有合理懷疑之存在，自應為被告有利之無罪推定，從而本件尚不能證明被
    告犯罪，自應為無罪判決之諭知。
據上論斷，應依刑事訴訟法第三百零一條第一項，判決如主文。
本案經檢察官楊四猛到庭執行職務
中      華      民國    九十二    年      五      月    二十二    日
                                      臺灣板橋地方法院刑事第六庭
                                          法  官  彭  全  曄
右正本證明與原本無異
如不服本判決，應於判決送達後十日內，向本院提出上訴狀
                                          書記官  梁  宜  庭
中      華      民      國    九十二    年      五      月    二十三    日


司法院資訊處製作；財團法人民間司法改革基金會備份。
